---
title: "R Notebook"
output: html_notebook
---

Carga de la base. Jalamos el archivo de la carpeta local debido a que la fuente de datos era demasiado grande para guardarse en nuestro repositorio de Git.
```{r}
library(readr)
library(tidyverse)
library(stringr)
consumo_agua<- read_delim("C:/Users/rvarg/Downloads/consumo-agua.csv", 
    ";", escape_double = FALSE, trim_ws = TRUE)
View(consumo_agua)
```
```{r}
#consumo_agua_aux<-consumo_agua_aux %>% mutate(latitud=substr(consumo_agua_aux$`Geo Point`))
#vector<-as.vector(consumo_agua_aux["Geo Point"])
geo_point_v<-pull(consumo_agua_aux, "Geo Point")
longitud<-as.double(sub(".*,","",geo_point_v))
latitud<-as.double(sub(",.*","",geo_point_v))
consumo_agua<-cbind(latitud,longitud,consumo_agua)
column_drop<-c("Geo Point", "Geo Shape")
consumo_agua<-consumo_agua[,!(names(consumo_agua) %in% column_drop)]
```

Limpieza de datos

Transformar las variables a formato estándar: minúsculas, sin espacios en blanco, sin signos de puntuación.

```{r}
normalizar_texto <- function(texto, vocab = NULL){
  texto <- tolower(texto)
  texto <- str_replace_all(texto,"[[:punct:]]", " ")
  texto <- gsub("\\s+", "", texto)
}

#normalizar data frame: Espacios en blanco, expresiones regulares y minúsculas
normalizar_df<-function(df){
  colnames(df)<-tolower(colnames(df))
  for(i in 1:ncol(df)){
   if(class(df[[i]])=="character") 
     df[[i]]<-unlist(lapply(df[,i],FUN=normalizar_texto))
  }
  df
}




# consumo_agua_aux<-consumo_agua
# consumo_agua_aux["alcaldia"]=consumo_agua["anio"]
# columna<-consumo_agua[,"alcaldia"]
# vector<-unlist(lapply(columna,FUN=normalizar_texto))
# consumo_agua_aux[["alcaldia"]]<-vector
# consumo_agua_aux<-vector
# which( colnames(consumo_agua_aux)=="alcaldia" )
# colnames(consumo_agua[2])
# consumo_agua_aux[[8]]<-vector
# 
# for(i in 1:ncol(consumo_agua_aux)){
#    if(class(consumo_agua_aux[[i]])=="character") 
#      consumo_agua_aux[[i]]<-unlist(lapply(consumo_agua_aux[,i],FUN=normalizar_texto))
# }

consumo_agua<-normalizar_df(consumo_agua)


#Observaciones en minúsculas
#consumo_agua<-consumo_agua %>% mutate_all(funs(tolower))
#eliminación de espacios en blanco
#consumo_agua<-as.data.frame(apply(consumo_agua,2,function(x)gsub('\\s+', '',x)))
#eliminación de signos de puntuación
#consumo_agua_aux<-str_replace_all(consumo_agua, "[[:punct:]]", " ")
#consumo_agua_aux<-mutate_all(funs(str_replace_all(consumo_agua_aux,"[[:punct:]]", " ")))
```
Data Profiling

Número de observaciones y tipo de variable
```{r}
glimpse(consumo_agua)
clases_de_variables<-map_df(consumo_agua,class)
clases_de_variables<-unlist(transpose(clases_de_variables))
clases_unicas<-unique(clases_de_variables)
count <- function(x, n){
  tib<-tibble(tipo=character(),cantidad=numeric())
  for(i in 1:length(n)){
    num<-length((which(x == n[i])))
    tib<-add_row(tib,tipo=n[i],cantidad=num)
  }
  tib
}
count(clases_de_variables,clases_unicas)

#length(which(clases_de_variables==clases_unicas[3]))
```
```{r}
glimpse(consumo_agua)
```

EDA Variables numéricas

Media, mediana cuartiles, max, min 
```{r}
variables_numericas<-which(clases_de_variables%in%c("numeric","integer"))
variables_numericas<-names(clases_de_variables[variables_numericas])
consumo_agua_numericas<-consumo_agua %>% select(variables_numericas)
resumen_numericas<-summary(consumo_agua_numericas)
resumen_numericas
```
Desviación estándar 
```{r}
consumo_agua %>% distinct(`Geo Point`)
```
Desviación estándar 
```{r}
sapply(consumo_agua, sd, na.rm = TRUE)
```

Desviación estándar 
```{r}
map_df(consumo_agua, sd, na.rm=TRUE)
```
```{r}
col<-na.omit(consumo_agua$consumo_prom_dom)
sd(col)
```

```{r}
sum(is.na(col))
```

```{r}
 consumo_agua %>%
  select(everything()) %>%  
  summarise_all(funs(sum(is.na(.))))
```



```{r}
consumo_agua %>% mutate_all(funs(str_trim))
```

